【裁判字號】    92,訴,1521
【裁判日期】    920728
【裁判案由】    偽造文書等
【裁判全文】
臺灣臺中地方法院刑事判決                        九十二年度訴字第一五二一號
    公  訴  人  臺灣臺中地方法院檢察署檢察官
    被      告  甲○○
右列被告因偽造文書等案件，經檢察官聲請簡易判決處刑（九十二年度偵字第七一八
七號），本院沙鹿簡易庭認不宜逕以簡易判決處刑，移由本院刑事庭依通常程序審理
，本院判決如左：
    主  文
甲○○無罪。
    理  由
一、公訴意旨略以：被告甲○○係位於臺中縣沙鹿鎮○○○路五三一號「學士影印店
    」之負責人，明知如附表所示之書籍，係著作財產權人美商益思維科學股份有限
    公司（下稱美商益思維公司）享有著作財產權之語文著作，未經前開著作財產權
    人之同意或授權，不得擅自重製，竟與不詳姓名年籍之顧客，基於共同以重製他
    人語文著作及偽造私文書之犯意聯絡，自不詳時間起，接受不詳姓名年籍之顧客
    委託，以影印機影印之方式，重製由不詳姓名年籍之顧客所提供之外文書籍，並
    連同如附表所示之書籍封面或內頁之著作人及發行人等版權頁之私文書一併影印
    ，足以生損害於如附表所示之著作人、發行人，並以此方式侵害著作財產權人美
    商益思維之著作財產權。嗣於民國九十一年九月二十七日經臺灣臺中地方法院檢
    察署指揮法務部調查局臺中縣調查站（下稱臺中縣調站），持搜索票前往「學士
    影印店」進行搜索，因而獲悉上情，並當場扣得如附表所示之物。因認被告甲○
    ○涉犯著作權法第九十一條第一項之擅自以重製之方法侵害他人著作財產權罪及
    刑法第二百十條之偽造私文書罪嫌云云。
二、按犯罪事實應依證據認定之，無證據不得推定其犯罪事實；又不能證明被告犯罪
    者，應諭知無罪之判決，刑事訴訟法第一百五十四條、第三百零一條第一項分別
    定有明文。次按事實之認定，應憑證據，所謂證據，須適於為被告犯罪事實之證
    明者，始得採為斷罪資料，如未能發現相當證據，或證據不足以證明，自不能以
    推測或擬制之方法以為裁判基礎；又認定不利於被告之事實，須依積極證據，苟
    積極證據不足為不利於被告事實之認定時，即應為有利於被告之認定，更不必有
    何有利之證據，最高法院五十三年臺上字第二七五０號、三十年上字第八一六號
    、四十年臺上字第八六號分別著有判例可資參照。
三、公訴人認被告甲○○涉有右開犯行，無非係以被告甲○○之自白、告訴人美商益
    思維公司之指訴及如附表所示之盜印書籍等物扣案，資為論據。訊之被告對於伊
    係設在臺中縣沙鹿鎮○○○路五三一號「學士影印店」之實際負責人，於右揭時
    、地，經臺中縣調站查獲該店內有如附表所示之學報論文資料等事實，固坦承不
    諱，惟堅詞否認有何非法重製他人著作物或偽造私文書之犯行，辯稱：扣案之二
    冊書籍是客人拿來的，當時伊有詢問客人是否有違反著作權法，客人表示此二冊
    資料是從靜宜大學所設置供學生自由下載之網站上，由很多同學一人下載一部分
    集合起來拿來影印，客人拿來時原是零散的一篇篇文章，於本案查獲後，臺中縣
    調站調查員為方便扣案，才要伊裝訂成二冊，就該二冊資料，伊均尚未影印等語
    。
四、經查：
（一）被告右開自白，固有臺中縣調站搜索扣押筆錄一份附卷可稽及如附表所示外文
      學報之論文集資料扣案足憑。且查，扣案如附表所示之學報資料，則係告訴人
      美商益思維公司依著作權法第四條第二款及八十二年七月十六日簽署生效之「
      北美事務協調委員會與美國在臺協會著作權保護協定」而受我國著作權法保護
      之語文著作，均尚在著作財產權存續期間內，可知告訴人益思維公司對於如附
      表所示之著作，係享有著作財產權，任何人非經著作權人益思維公司之同意或
      授權，不得擅自重製。
（二）惟按著作權法第九十一條第一項規定：「擅自以重製之方法侵害他人之著作財
      產權者，處六月以上三年以下有期徒刑，得併科新台幣二十萬元以下罰金。」
      ，刑法第二百十條規定：「偽造、變造私文書，足以生損害於公眾或他人者，
      處五年以下有期徒刑。」，均無未遂犯處罰之規定，是以行為人須有擅自重製
      他人著作物或偽造私文書之行為，始能分別以各該罪論處。而查：
  １、本案被告甲○○辯稱：扣案之二冊書籍資料，原係零散的一篇篇文章，係於本
      案查獲後，伊才依臺中縣調站調查員之指示，將查扣之資料裝訂成二冊等語，
      業據查獲本案時在現場執行搜索勤務之臺中縣調站調查員乙○○到庭結證稱：
      「．．．當時查獲到的資料就如扣案的書籍，當時查獲的同仁發現到時，文件
      是散裝的，是為了方便查扣以便製作目錄清單，由帶隊官請同仁將散裝的資料
      裝訂成二冊。」等語無訛，有本院審判筆錄在卷可考，所辯堪信屬實。
  ２、告訴代理人幸大智律師於本院審理時復指稱：如附表所示之書籍係學報、學刊
      ，本案所查扣之資料均係由此二份學刊論文所集結等語，有本院訊問筆錄可按
      。依此，被告辯稱：客人表示此二冊資料是從靜宜大學所設置供學生自由下載
      之網站上，由很多同學一人下載一部分集合起來拿來影印等語，亦非無稽。
  ３、參以如附表所示之二冊論文集於被查獲時係零散的一篇篇論文，且各篇論文均
      只有一份，已如前述，則被告於臺中縣調站訊問時供陳：「．．．我將該等扣
      押物置於「學士影印店」內之影印機旁，準備進行影印，裝訂成冊．．．」「
      ．．．其來源為靜宜大學會計系研究所助教薛慧文於九十一年九月廿五日晚間
      交付予我，並要求我影印、裝訂成十九冊，．．．由於薛慧文未向我表示何時
      取件，所以我迄今尚未安排時間影印前揭書籍。」等語，堪認尚非虛妄飾卸之
      詞，應足信採。
  ４、此外，公訴人又未能提出其他確切之證據證明扣案如附表所示之二冊書籍確係
      被告所影印，以及被告就該二冊書籍確有影印文章或版權頁之行為，本院亦查
      無任何積極證據足認被告有何公訴人所指之擅自重製如附表所示著作物或偽造
      私文書（影印版權頁）之犯行，不能證明被告犯罪，揆諸前揭說明，即應依法
      諭知被告無罪之判決。
據上論斷，應依刑事訴訟法第四百五十二條、第三百零一條第一項，判決如主文。
中      華      民      國      九十二      年    七    月    二十八    日
                                臺灣臺中地方法院刑事第二庭
                                    法  官  莊  嘉  蕙
右正本證明與原本無異。
如不服本判決，應於送達後十日內向本院提出上訴狀 （須附繕本） ，上訴於台灣高
法院台中分院。
                                    書記官
中      華      民      國      九十二      年    七    月    二十八    日


司法院資訊處製作；財團法人民間司法改革基金會備份。
